臺灣高等法院臺南分院刑事判決　一００年度上訴字第六五一號
上訴人
即被告　林忠慶
指定辯護人　本院公設辯護人 簡松柏
上列上訴人因違反槍砲彈藥刀械管制條例案件，不服臺灣雲林地
方法院一００年度訴字第一八一號中華民國一００年五月十九日
第一審判決（起訴案號：臺灣雲林地方法院檢察署一００年度偵
字第四四二號），提起上訴，本院判決如下：
    主    文
上訴駁回。
    事    實
一、林忠慶前於民國（下同）九十二年間因擄人勒贖案件，經本
    院九十二年度少連上訴字第七三六號判處有期徒刑七年六月
    確定，於九十七年八月七日縮短刑期假釋出監，九十八年十
    二月十一日假釋期滿未經撤銷視為執行完畢。詎明知具有殺
    傷力之制式手槍及子彈，係槍砲彈藥刀械管制條例所管制之
    違禁物，非經中央主管機關許可，不得持有之。竟基於持有
    具殺傷力之制式手槍及子彈之犯意，於八十九年間某日，以
    新臺幣十八萬元之代價，在臺北向真實姓名年籍不詳綽號「
    阿山」男子，購買具有殺傷力之制式手槍一支（含彈匣一個
    ，槍枝管制編號：0000000000）、制式子彈及非制式子彈共
    十五顆（六顆業經其購買時試射，餘口徑9mm制式子彈七顆
    、金屬彈殼組合直徑8.8±0.5mm金屬彈頭非制式子彈二顆）
    後，未經許可而持有該槍、彈。嗣警方於一００年一月十日
    晚上九時許，在雲林縣麥寮鄉麥豐村光大寮二號前，攔查林
    忠慶所駕駛車牌號碼9022－VA號自用小客車時，查獲上開制
    式手槍一支（含彈匣一個，槍枝管制編號：0000000000）、
    口徑9mm制式子彈七顆（經鑑驗試射三顆，剩餘四顆）、金
    屬彈殼組合直徑8.8±0.5mm金屬彈頭非制式子彈二顆（全部
    經鑑驗試射）等物，始查悉上情。
二、案經雲林縣警察局臺西分局報請臺灣雲林地方法院檢察署檢
    察官偵查起訴。
    理    由
甲、程序方面：
一、按被告以外之人於審判外之言詞或書面陳述，除法律有規定
    者外，不得作為證據；被告以外之人於審判外之陳述，雖不
    符刑事訴訟法第一百五十九條之一至第一百五十九條之四規
    定得為證據之情形，而經當事人於審判程序同意作為證據，
    法院審酌該言詞陳述或書面陳述作成時之情況，認為適當者
    ，亦得為證據；當事人、代理人或辯護人於法院調查證據時
    ，知有第一百五十九條第一項不得為證據之情形，而未於言
    詞辯論終結前聲明異議者，視為有前項之同意，刑事訴訟法
    第一百五十九條第一項及第一百五十九條之五第一項、第二
    項分別定有明定。本件判決下列所引用之被告林忠慶以外之
    人，於審判外之書面供述證據，公訴人、被告及其辯護人於
    本院準備程序及審判期日中均未對此部分之證據能力有所爭
    執，且迄至言詞辯論終結前亦未聲明異議，本院審酌上開證
    據資料製作時之情況，均無違法不當之情形，亦認為以之作
    為證據應屬適當，揆諸前開規定，均認有證據能力，得採為
    本件判決之基礎。
二、按現行刑事訴訟法關於「鑑定」之規定，除選任自然人充當
    鑑定人外，另設有囑託機關鑑定制度。依同法第一百九十八
    條、第二百零八條之規定，不論鑑定人或鑑定機關、團體，
    固均應由法院、審判長、受命法官或檢察官視具體個案之需
    要而為選任、囑託，並依第二百零六條之規定，提出言詞或
    書面報告，始符合同法第一百五十九條第一項所定得作為證
    據之「法律有規定」之情形，否則所為之鑑定，仍屬傳聞證
    據。然於司法警察機關調查中之案件，為因應實務上，或因
    量大、或有急迫現實需求，併例行性當然有鑑定之必要者，
    例如毒品之種類與成分、尿液之毒品反應，或者槍彈有無殺
    傷力等鑑定，基於檢察一體原則，得由該管檢察長對於轄區
    內之案件，以事前概括選任鑑定人或囑託鑑定機關、團體之
    方式，俾便轄區內之司法警察官、司法警察對於調查中之此
    類案件，得即時送請先前已選任之鑑定人或囑託之鑑定機關
    、團體實施鑑定，以求時效（法務部92年9月1日法檢字第09
    20035083號函參照，刊載於法務部公報第312期）。是此種
    由檢察機關概括選任鑑定人或概括囑託鑑定機關、團體，再
    轉知司法警察官、司法警察於調查犯罪時參考辦理之作為，
    法無明文禁止，係為因應現行刑事訴訟法增訂傳聞法則及其
    例外規定之實務運作而為，與檢察官選任或囑託為鑑定者，
    性質上並無差異，同具有證據能力（最高法院九十六年度台
    上字第二八六０號判決要旨參照）。本件經引用作為證據之
    內政部警政署刑事警察局100年2月15日刑鑑字第1000007881
    號鑑定書，係經送鑑之標準作業流程，由雲林縣警察局臺西
    分局，送請內政部警政署刑事警察局進行鑑定，揆諸前揭說
    明，屬法律規定得為證據者，應有證據能力，得採為本件判
    決之基礎。
三、本案為警查扣被告所有之上開槍、彈，係員警依警察職權行
    使法之相關規定，對被告實施臨檢盤查後扣得之物，均屬非
    供述證據，而公訴人、被告及辯護人對於該等物證之證據能
    力亦均未表示異議，或主張係執法人員違法取得，且並無不
    得作為證據之事由，復與本案待證事實具有關聯性，依法自
    均有證據能力，得採為判決之基礎。
乙、實體方面：
一、上開犯罪事實，迭據被告林忠慶於原審偵審中及本院審理時
    坦承不諱，並有雲林縣警察局臺西分局搜索扣押筆錄、扣押
    物品目錄表（見警卷第十至十三頁）、雲林縣警察局槍枝初
    步檢視報告表、槍枝初步檢視承辦人員履歷資料（見警卷第
    十五至十八頁）、扣案槍彈照片（見警卷第十九至二十七頁
    ）、雲林縣警察局臺西分局扣押物品清單在卷可參（見一審
    卷第三十八、三十九頁），復有手槍一支、子彈九顆扣案可
    佐，上開槍、彈經送內政部警政署刑事警察局鑑定，鑑定結
    果為：「一、送鑑手槍一支（槍枝管制編號：0000000000）
    ，認係口徑9mm制式半自動手槍，為義大利BERETTA廠92FS型
    ，送鑑時槍號已遭磨滅，經以電解腐蝕法重現結果，因磨滅
    過深無法重現，槍管內具6條右旋來復線，擊發功能正常，
    可供擊發同口徑制式子彈使用，認具殺傷力。二、送鑑子彈
    九顆：(一)七顆，認均係口徑9mm制式子彈，採樣三顆試射，
    可擊發，認均具殺傷力。(二)二顆，認均係非制式子彈，由金
    屬彈殼組合直徑8.8±0.5mm金屬彈頭而成，均經試射，可擊
    發，認均具殺傷力。」有內政部警政署刑事警察局100年2月
    15日刑鑑字第1000007881號鑑定書、送鑑槍彈照片七張在卷
    可稽（見偵查卷第二０、二十一頁），均具有殺傷力之制式
    手槍及制式、非制式子彈。被告辯稱：其持有之槍枝為非制
    式手槍等語，不足採信；所請再予送鑑定，核非必要。被告
    自白與事實相符，事證已臻明確，被告持有具殺傷力之制式
    手槍及制式、非制式子彈犯行，堪以認定。
二、被告辯護人辯稱：被告符合自首規定等詞。惟按「刑法第六
    十二條所定自首減刑，係以對於未發覺之犯罪，在有偵查犯
    罪職權之公務員知悉犯罪事實及犯人之前，向職司犯罪偵查
    之公務員坦承犯行，並接受法院之裁判而言。苟職司犯罪偵
    查之公務員已知悉犯罪事實及犯罪嫌疑人後，犯罪嫌疑人始
    向之坦承犯行者，為自白，而非自首。而所謂發覺，不以有
    偵查犯罪之機關或人員確知其人犯罪無誤為必要，僅須有確
    切之根據得為合理之可疑者，亦屬發覺。」（最高法院九十
    七年度台上字第五九六九號裁判要旨參照）。本件係被告駕
    駛車牌號碼9022－VA號自用小客車，於一００年一月十日晚
    上九時許，在雲林縣麥寮鄉麥豐村光大寮二號前，為警方因
    其形跡可疑攔查，得其同意搜索小客車，在駕駛座下方發現
    有一包用金色塑膠袋裝著，內有用灰色襪子包著形狀疑似手
    槍物品，被告始坦承為槍枝，為被告於警詢供述在卷（見警
    卷第四、五頁），足見被告乃在警方搜索其小客車發覺有疑
    似手槍物品，始承認為槍枝，尚非在警方搜索前，供出持有
    槍枝，核與上開自首說明不合，僅能認係自白。雲林縣警察
    局臺西分局移送報告書，亦僅記載被告「坦承犯行不諱」，
    未載明被告係自首（見偵查卷第一頁）。被告於原審亦未為
    自首之抗辯，辯護人於本院辯稱被告符合自首規定等詞，要
    不足取。
三、核被告所為，係犯槍砲彈藥刀械管制條例第七條第四項未經
    許可持有制式手槍罪、第十二條第四項未經許可持有子彈罪
    。被告以一持有行為，同時觸犯未經許可持有制式手槍，及
    未經許可持有子彈二罪，為想像競合犯，應依刑法第五十五
    條規定，從一重論以未經許可持有制式手槍罪。按「刑法之
    繼續犯，有狀態繼續與行為繼續之別，犯未經許可持有槍枝
    、子彈之罪，前後行為屬犯罪之繼續，為一犯罪行為，不能
    割裂，是以犯未經許可持有槍枝、子彈罪，犯罪行為跨越前
    案執行完畢之前後，不能謂非刑之執行完畢後仍犯罪，論以
    累犯，並無疑義。」（最高法院九十八年度台上字第七四九
    七號判決意旨參照）。被告前於九十二年間因擄人勒贖案件
    ，經本院九十二年度少連上訴字第七三六號判處有期徒刑七
    年六月確定，於九十七年八月七日縮短刑期假釋出監，九十
    八年十二月十一日假釋期滿未經撤銷視為執行完畢，有臺灣
    高等法院被告前案紀錄表在卷可憑，於五年內故意再犯本件
    有期徒刑以上之罪，為累犯，應依刑法第四十七條第一項規
    定加重其刑。被告持有制式槍彈，於夜間駕駛小客車在外閒
    逛，危及社會治安，犯罪情狀顯無可憫恕之處，辯護人請求
    適用刑法第五十九條規定，酌減其刑，礙難准許。
四、原審以被告罪證明確，因予適用槍砲彈藥刀械管制條例第七
    條第四項、第十二條第四項、刑法第十一條前段、第五十五
    條、第四十七條第一項、第四十二條第三項、第三十八條第
    一項第一款，並審酌被告有擄人勒贖前科，素行非佳，未持
    槍彈犯他罪，對於社會治安之危害尚屬非重，犯後坦承犯行
    具悔意，犯後態度良好，及國中畢業教育程度、現有工作、
    生活狀況等一切情狀，量處有期徒刑伍年陸月，併科罰金新
    臺幣拾萬元，併諭知罰金如易服勞役，以新臺幣壹仟元折算
    易服勞役之標準。扣案制式手槍一支（含彈匣一個，槍枝管
    制編號：0000000000）、制式子彈四顆，均屬違禁物，依刑
    法第三十八條第一項第一款規定宣告沒收。囑託鑑定所試射
    制式子彈三顆、非制式子彈二顆，僅餘彈殼，已失去子彈之
    效能，非屬違禁物，無宣告沒收之必要。本院經核原判決，
    認事用法，均無不合，量刑亦屬妥適。被告上訴意旨，指摘
    原判決量刑過重，為無理由，應予駁回。
五、據上論斷，應依刑事訴訟法第三百六十八條，判決如主文。
本案經檢察官劉得鉦到庭執行職務。
中    華    民    國    100   年    8     月    10    日
                  刑事第一庭審判長法官  茆  臺  雲
                                  法官  王  明  宏
                                  法官  蔡  長  林
以上正本證明與原本無異。
如不服本判決應於收受送達後10日內向本院提出上訴書狀，其未
敘述上訴理由者，並得於提起上訴後10日內向本院補提理由書（
均須按他造當事人之人數附繕本）「切勿逕送上級法院」。
                                書記官  李  培  薇
中    華    民    國    100   年    8     月    10    日
附錄本案論罪科刑法條全文：
槍砲彈藥刀械管制條例第七條第四項：
  未經許可，持有、寄藏或意圖販賣而陳列第1項所列槍砲、彈
藥者，處五年以上有期徒刑，併科新臺幣一千萬元以下罰金。
槍砲彈藥刀械管制條例第十二條第四項：
  未經許可，持有、寄藏或意圖販賣而陳列子彈者，處五年以下
有期徒刑，併科新臺幣三百萬元以下罰金。